臺灣雲林地方法院民事裁定
111年度家調裁字第20號
聲  請  人  甲○○     住雲林縣○○市○○里○○路00號    相  對 
 人  乙○○     住○○市○○區○○路000號

上列當事人間請求宣告停止親權事件，本院裁定如下：
    主  文
相對人乙○○對於其未成年子女伍○○（男、民國000年0月00日出生
、國民身分證統一編號：Z000000000號）、伍○○（女、民國000
年0月00日出生、國民身分證統一編號：Z000000000號）、伍○○
（男、民國000年0月00日出生、國民身分證統一編號：Z0000000
00號）之親權，均應予全部停止。
程序費用由相對人負擔。
    理  由
一、聲請人主張：聲請人甲○○係未成年人伍○○、伍○○、伍○○之同
    居外祖母，相對人則為上開未成年人之生父。聲請人之女伍
    ○○與相對人於民國104年12月17日經法院判決離婚，並於108
    年11月22日經法院和解由伍○○單獨任上開未成年人之親權人
    ，惟伍佳音於110年12月14日死亡；相對人則入監服刑中，
    且相對人於上開未成年人出生後，即留置上開未成年人於聲
    請人家中，未曾探視與關心上開未成年人，亦未提供上開未
    成年人之扶養費，上開未成年人長期由聲請人扶養、照顧，
    相對人顯然對上開未成年人有長期未盡扶養義務，疏於保護
    、照顧情節重大之情事，爰請求宣告停止相對人對於上開未
    成年人之親權等語。
二、相對人則對於聲請人之主張不爭執，並合意聲請法院裁定等
    語。
三、按當事人就不得處分之事項，其解決事件之意思已甚接近或
    對於原因事實之有無不爭執者，得合意聲請法院為裁定。法
    院為前項裁定前，應參酌調解委員之意見及家事調查官之報
    告，依職權調查事實及必要之證據，並就調查結果使當事人
    或知悉之利害關係人有陳述意見之機會。當事人聲請辯論者
    ，應予准許。前二項程序，準用民事訴訟法第一編第二章第
    三節關於訴訟參加之規定，家事事件法第33條定有明文。經
    查，本件聲請人請求停止相對人對上開未成年人之親權事件
    ，屬當事人不得處分之事項，惟兩造於111年8月9日調解期
    日依前揭家事事件法第33條第1項之規定，合意聲請法院裁
    定，本院自應依前揭規定為裁定。
四、次按父母或監護人對兒童及少年疏於保護、照顧情節嚴重，
    或有第49條、第56條第1項各款行為，或未禁止兒童及少年
    施用毒品、非法施用管制藥品者，兒童及少年或其最近尊親
    屬、直轄市、縣（市）主管機關、兒童及少年福利機構或其
    他利害關係人，得請求法院宣告停止其親權或監護權之全部
    或一部，或得另行聲請選定或改定監護人，兒童及少年福利
    與權益保障法第71條第1項前段定有明文。經查，聲請人主
    張其女伍佳音與相對人於104年12月17日經法院判決離婚，
    並於108年11月22日經法院和解由伍○○擔任上開未成年人之
    親權人，而相對人則於上開未成年人出生後迄今未曾探視、
    扶養上開未成年人，未盡扶養照顧上開未成年人之責任，且
    現入監服刑中等情，業據聲請人提出戶籍謄本為證，復經本
    院依職權查閱相對人之臺灣高等法院在監在押全國記錄表及
    前案紀錄表、本院108年度家親聲字第175號酌定未成年人監
    護人事件卷宗無訛，及經本院依職權囑託財團法人雲林縣雲
    萱基金會訪視聲請人及上開未成年人後提出之訪視報告在卷
    可參，且為相對人到庭所不爭執，自堪信聲請人之主張為真
    實，依上所述，相對人顯然長期疏於保護、照顧上開未成年
    人情節嚴重，從而，聲請人聲請宣告停止相對人對上開未成
    年人之親權，符合前揭規定，應予准許，爰裁定如主文第1
    項所示。
五、按父母均不能行使、負擔對於未成年子女之權利義務，或父
    母死亡而無遺囑指定監護人時，依左列順序定其監護人︰㈠與
    未成年人同居之祖父母。㈡與未成年人同居之兄姊，㈢不與未
    成年人同居之祖父母，民法第1094條第1 項定有明文。而所
    謂父母之一方不能行使對於未成年子女之權利，復係兼指法
    律上不能（例如受停止親權之宣告）及事實上之不能（例如
    在監受長期徒刑之執行、精神錯亂、重病、生死不明等）二
    者而言。上開未成年人之母伍○○已死亡，其父即相對人則經
    本院宣告停止親權，業如上述，足認其父母均不能行使負擔
    其權利義務，【與上開未成年人同居之外祖母即聲請人，依
    上開規定即為第一順位之法定監護人，毋庸本院另指定，聲
    請人自得備妥相關文件，逕至戶政機關辦理上開未成年人之
    法定監護人登記】，附此敘明。
六、末依民法第1094條第2項、第1099條、第1099條之1規定，本
    件聲請人應於知悉其為監護人後15日內，申請當地直轄市、
    縣（市）政府指派人員，於2個月內會同開具受監護人即上
    開未成年人之財產清冊，並陳報法院，於開具完成並陳報法
    院前，監護人對於受監護人即上開未成年人之財產，僅得為
    管理上必要之行為，併此指明。
七、依家事事件法第33條、第104條第3項，裁定如主文。
中　　華　　民　　國　　111 　年　　9 　　月　　20　　日
                  家事法庭  法  官  黃瑞井
以上正本係照原本作成。
如不服本裁定，應於送達後10日內向本院提出抗告狀。
中　　華　　民　　國　　111 　年　　9 　　月　　21　　日
                            書記官  鄭巧偉